【裁判字號】    90,上訴,1371
【裁判日期】    901213
【裁判案由】    公共危險
【裁判全文】
臺灣高等法院高雄分院刑事判決                    九十年度上訴字第一三七一號
    上  訴  人
    即  被  告  乙○○
    選任辯護人  康裕成律師
    上  訴  人
    即  被  告  甲○○
右上訴人因公共危險案件，不服臺灣高雄地方法院九十年度訴字第一一七三號中華民
國九十年七月十六日第一審判決（起訴案號：臺灣高雄地方法院檢察署九十年度偵字
第七０二二號），提起上訴，本院判決如左：
      主  文
上訴駁回。
      事  實
一、甲○○、乙○○，均明知高雄市○○區○○路、金鼎路及附近道路皆屬人車往來
    頻繁之路段，若在該路段上高速競駛盤據路面等方式，而雍塞路面，將使參與道
    路交通之公眾生往來之危險，竟於民國九十年二月四日凌晨一時許，甲○○單獨
    騎乘其所有之ＵＢＤ─三三九號輕型機車，與林福麟騎乘吳旭和母親所有車牌號
    碼ＸＺＧ─七六一號輕型機車搭載吳旭和原擬返回高雄縣仁武鄉家中（林福麟、
    吳旭和業經原審判刑確定），於途經高雄市○○區○○路、鼎強街路段附近，恰
    遇以五、六十輛機車組成之飆車隊伍，而與其他分別駕駛共約五、六十輛機車之
    不詳姓名年籍之人約數十名，基於共同參與騎乘機車飆車之犯意聯絡，以五十公
    里之車速，共同佔據鼎力路、鼎強街附近之快慢車道，競速行駛；乙○○與陳佳
    成（業經原審判刑確定）亦與該五、六十部機車之駕駛人基於共同參與騎乘機車
    飆車之犯意聯絡，在高雄市○○區○○路等道路附近，併排佔據快、慢車道，且
    以時速六十至八十公里之高速、闖紅燈等方式競駛；甲○○、林福麟、吳旭和、
    乙○○、陳佳成與該五、六十部機車之駕駛人共同基於高速競駛、盤据路面之方
    式，雍塞供公眾往來之陸路，致生該處行人及車輛往來之危險。嗣於同日凌晨一
    時二十五分許，經警沿路攔截，始在高雄市○○區○○街一二八號前，查獲林福
    麟、吳旭和及甲○○，另在高雄市三民區○○○路四二巷內，查獲乙○○、陳
    佳成二人，而其餘參與飆車之人則趁隙逃逸。
二、案經高雄市政府警察局三民第二分局移送臺灣高雄地方法院檢察署檢察官偵查起
    訴。
      理  由
一、訊據被告甲○○、乙○○均否認有飆車之行為。被告甲○○辯稱：當時以四十至
    五十公里前進，沿路沒有看到飆車族，係沒戴安全帽始為警攔下云云；被告乙○
    ○辯稱：係於大昌路附近與飆車族發生擦撞，被人以大鎖追打，始以六十至八十
    公里之速度，騎在飆車車隊前面，以閃躲飆車族傷害云云。
二、惟查：
（一）被告甲○○辯稱其係與林福麟、吳旭和在大帑殿唱歌後，一同回家途中為警查
      獲，並未飆車。惟甲○○供稱其係自大順路轉到鼎力路再轉鼎強街，沒有與其
      他人一起騎，因為渠等沒有戴安全帽才被警察在鼎強街一二八號攔下；林福麟
      則稱從大順路鼎金、仁武方向要回家，旁邊沒有機車，後來在巷子裡遇到警察
      ，沒有遇到飆車族，伊確實與吳旭和、甲○○在一起，都有戴安全帽，不知警
      察為何攔下；吳旭和則稱不記得路線，只有伊等三人，後在被逮捕的地方有看
      見警察在追飆車族，渠等有戴安全帽，警察沒有追到飆車族就改抓伊等，只有
      經過一台飆車族。被告甲○○對於行進路線、如何為警攔下、有何違規事由、
      是否與飆車族相遇，與其同行之共同被告林福麟、吳旭和間有相異之供述。另
      被告甲○○行走之路線雖亦可回仁武，惟本案係員警開巡邏車，並有重型機車
      ，在巡邏時，在鼎強街、鼎力路遇見飆車族，隨後即鳴笛，飆車族即做鳥獸散
      ，警車及重型機車並分別鎖定部分飆車族分頭追逐，業據警員熊旭東、潘瑞文
      、蔡誠文於原審、本院訊問時到庭結證屬實。其中警員蔡誠文於原審審理時到
      庭證述：當天我是開巡邏車，我是開第一部，後面還有重型機車八部，我開到
      鼎強街時看到飆車族正好左轉到對面車道，數量有四、五十部機車，遇到轉彎
      時速約四、五十公里，我們剛好到，與他們是對向，飆車族看到警車就一哄而
      散，我們就鎖定幾輛，追逐至巷子內取締，我逮捕到二車三人，是逮捕哪幾位
      被告我已不記得，我們向前逮捕時，他們故意將車停在巷內路邊，若無其事，
      只說他們要回仁武，在路邊休息抽菸等語；於本院調查時更證稱我查獲那組是
      兩車三人（即被告甲○○、吳旭和、林福麟），除了轉彎以外，都目賭他們，
      體型、機車及外表都一樣等語。足證被告甲○○確亦參與飆車，遇警查緝時，
      即逃至鼎強街一二八號前，將機車停下抽煙等情洵堪認定。
（二）被告乙○○於案發當天係騎乘其所有車號ＸＺＬ─三六一號重型機車搭載陳佳
      成，於大昌路附近與飆車族發生擦撞後，即與其他機車一起以六十至八十公里
      之速度併排高速疾行，剛開始騎在前面，後來在車陣中，約一半以上道路均為
      飆車騎士騎乘機車佔據，警察出現後，仍高速行駛始為警攔下等情，亦據陳佳
      成於原審審理時供承其詳。證人即當日查獲本件之警員熊旭東於原審審理時證
      稱：當時執行飆車取締勤務，見飆車騎士一群人約六十餘部機車，整個佔據一
      個方向車道，遂開啟警示燈、鳴警笛，飆車族紛紛加速逃逸分開騎走，我們就
      分頭追入巷內，我騎在最前面，一進鼎中路，就發現乙○○、陳佳成二人所騎
      機車，時速約六十公里，我以時速七、八十公里速度才追上攔截他們停車，此
      時後方同事已經趕到等語綦詳。被告乙○○、陳佳成既係經證人進入巷內追逐
      後始加以逮獲，衡情應無誤認之虞。雖被告乙○○仍以前開情詞置辯，否認有
      參與飆車犯意，並提出受有頭部外傷合併腦震盪之診斷證明書一紙為憑。然
      依被告乙○○向辯護人供述吃火鍋夜市之地點及當天行駛之路線，其係自鼎中
      路左轉金山路再左轉鼎力路，再至鼎金後路四百二十巷為警查獲，中間有多條
      道路、巷道均可供左右轉選擇，有其路線圖及地圖在卷可憑（九十年十一月五
      日調查筆錄附圖）。而陳佳成及被告乙○○均供稱渠等吃完火鍋後牽機車剛要
      騎到馬路時即被人用大鎖打頭，且被告乙○○及陳佳成均供稱渠等曾騎在最前
      面。則如係以閃躲追打之故，何以不進入巷道或選擇與飆車族不同之路線，以
      躲避追逐，卻反而加入飆車車陣沿路競駛？證人潘瑞文於原審證稱渠等從金
      山路往南行駛到鼎力路，在獅湖（應為金獅）附近發現五十幾部機車，佔據一
      半道路：：指揮官即鳴笛轉向，欲追捕飆車族等語；而被告乙○○亦自承「我
      跑了之後，陳佳成告訴我後面有很多人在追我，我一直要閃就是閃不掉，之後
      就聽到警車的聲音」、「我是從獅湖加油站一直跑到鼎金後路四百二十巷就被
      抓了」等語。則被告如係被追逐，在金獅加油站附近，警車既已鳴笛，被告亦
      供稱有聽到警車聲音，依常情衡之，若係為閃躲飆車族追打，則既知警察已在
    附近，當停車於路邊直接向警察尋求保護，而被告卻反是，不將機車停置路邊
      ，猶高速遁入巷道內，躲避警察追捕？再者，至少應於其所謂追打之飆車騎士
      竄逃後，主動向警員表明前情，豈有自認未有違規、犯罪，卻加速逃逸任由警
      員高速追捕始願停車之理？是被告縱有被他人拿大鎖毆打，其當時仍有參與飆
      車競速之犯意甚明。
（三）此外，並有高雄市政府警察局執行「交通稽查」專案勤務逮捕現行犯簡易移辦
      單、高雄市政府警察局交通大隊交通事故函及書面報告附卷足憑。足證被告等
      空言辯解，顯係卸責之詞，不足採信。本件事證明確，被告等犯行均堪認定。
三、按刑法第一百八十五條第一項之公共危險罪，所謂致生往來之危險，只須發生危
    險為已足，不以發生實害為必要。被告二人於本院審理中亦自承高雄市○○路、
    金鼎路及附近道路是人車往來頻繁之路段。是渠二人與林福麟、吳旭和、陳佳成
    及其餘數十人，分騎五、六十部機車，疾速併行於市區道路，忽視號誌，無論為
    單向或雙向，均足以影響路人及參與交通之公眾往來之安全，殊無爭議。是核渠
    等所為，均係犯刑法第一百八十五條第一項之於陸路以群聚飆車之方法，致生往
    來之危險罪。次按意思之聯絡並不限於事前有所謀議，即僅於行為當時有共同犯
    意之聯絡者，亦屬之，且其表示之方法，亦不以明示通謀為必要，即相互間有默
    示之合致，亦無不可；又共同正犯之意思聯絡，原不以數人間直接發生者為限，
    即有間接之聯絡者，亦包括在內，最高法院七十三年台上字第二三六四號、七十
    七年台上字第二一三五號著有判例可資參照。本件被告二人與林福麟、吳旭和、
    陳佳成及其餘飆車之人間，就前揭飆車之行為，互有犯意聯絡與行為分擔，應為
    共同正犯。
四、原審以被告二人罪證明確，適用刑法第二十八條、第一百八十五條第一項、第四
    十一條第一項、第七十四條第一款、第九十三條第一項，罰金罰緩提高標準條例
    第一條前段、第二條，審酌被告二人以飆車競駛方式橫阻車道，妨害公眾往來安
    全，經警嗚笛後仍加速逃逸，犯後又飾詞狡辯，未見悔意，本應從重量刑，惟念
    其等均年輕識淺，思慮不周，被告甲○○、乙○○並無不良素行，此次均為初犯
    ，而被告乙○○有正當職業等一切情狀，分別量處有期徒刑貳月，併均諭知易科
    罰金之折算標準。又以被告甲○○、乙○○前未曾受有期徒刑以上之宣告，有被
    告全國前案紀錄表在卷可稽，因一時好奇致罹刑章，經此偵審程序及刑之宣告後
    ，當知所警惕，信無再犯之虞，認暫不執行其刑為適當，均予以宣告緩刑三年，
    以啟自新。又被告甲○○、乙○○不知珍惜自身生命且置他人安全於不顧，顯見
    其性格、思慮未臻穩健成熟，有加以導正之必要，乃併諭知於緩刑期內付保護管
    束。經核認事用法均無不當，量刑亦稱允當。被告上訴意旨，否認犯罪，指摘原
    判決不當，為無理由，應予駁回。
據上論結，應依刑事訴訟法第三百六十八條，判決如主文。
本案經檢察官陳新慶到庭執行職務。
中      華      民      國    九十      年     十二     月     十三     日
                              臺灣高等法院高雄分院刑事第五庭
                                  審判長法官  吳水木
                                        法官  洪慶鐘
                                        法官  趙文淵
右正本證明與原本無異。
如不服本判決，應於判決送達後十日內向本院提出上訴狀，其未述理由者並應於提
出上訴狀後十日內向本院補提理由書（應附繕本)。
                                      書記官  唐奇燕
中      華      民      國    九十      年     十二     月     十四     日
附錄：本判決論罪科刑法條：
刑法第一百八十五條第一項
損壞或壅塞陸路、水路、橋樑或其他公眾往來之設備或以他法致生往來危險者，處五
年以下有期徒刑、拘役或五百元以下罰金。
                                                                  Ａ


司法院資訊處製作；財團法人民間司法改革基金會備份。
